【裁判字號】    95,上訴,1646
【裁判日期】    950818
【裁判案由】    違反槍砲彈藥刀械管制條例
【裁判全文】
臺灣高等法院刑事判決                95年度上訴字第1646號
上  訴  人
即  被  告  甲○○
選任辯護人  陳建昌律師
            林耀立律師
上列上訴人因違反槍砲彈藥刀械管制條例案件，不服臺灣桃園地
方法院94年度訴字第2100號，中華民國95年3月20日第一審判決
（起訴案號：臺灣桃園地方法院檢察署94年度偵字第14330號）
，提起上訴，本院判決如下：
    主  文
原判決撤銷。
甲○○未經許可，持有手槍，累犯，處有期徒刑陸年陸月，併科
罰金新臺幣貳拾萬元，罰金如易服勞役，以罰金總額與陸個月之
日數比例折算。
扣案如附表所示槍、彈，均沒收。
    事  實
一、甲○○（原名楊金森）前於民國87年間因殺人未遂案件，經
    本院判處有期徒刑3年，再經最高法院駁回上訴確定，於91
    年9月11日假釋縮刑期滿執行完畢。
二、甲○○明知如附表所示之槍、彈，均具殺傷力，為違禁品，
    未經許可，不得持有，竟於94年6月間某日，在桃園縣楊梅
    火車站前，自其父親友人綽號「胡鐵花」真實姓名胡傳鳳之
    成年男子處，取得附表之槍、彈，並將該等槍、彈連同包裝
    之咖啡色側背包、黑色行李袋（子彈裝在咖啡色絨布袋置於
    黑色行李袋中），藏放於其不知情之女友梁懿分位於桃園縣
    中壢市○○路21 7巷6號4樓住處房間之衣櫃。後胡傳鳳於94
    年7月11日死亡，甲○○仍基於為自己所有之意思繼續持有
    該等槍、彈。嗣於94年8月8日下午5時30分許經司法警察持
    法官核發之搜索票，前往桃園縣楊梅鎮○○街22之1號搜索
    ，甲○○趁警未注意之際，囑梁懿分以行動電話通知梁懿分
    不知情之母親林月好（經檢察官另為不起訴處分），將裝有
    附表槍、彈之行李袋丟棄於該址廚房窗戶後3樓平臺，意圖
    逃避搜索查緝。然仍為警於同日下午6時40分許，在桃園縣
    中壢市○○路217巷6號3樓後陽台查獲，並扣押附表所示之
    之槍、彈，及包裹該槍、彈之黑色行李袋、咖啡色側背包及
    絨毛袋等物。
    理  由
一、訊據上訴人即被告甲○○坦承上揭犯行，核與證人林月好於
    警詢及偵查所述相符，而胡傳鳳確於94年7月10日因心肺衰
    竭死亡，有臺灣桃園地方法院檢察署檢察官相驗屍體證明書
    在卷可佐。又扣案如附表所示槍、彈，經內政部警政署刑事
    警察局鑑定結果，認：「管制編號0000000000號之雙管霰彈
    槍（即附表編號一之槍枝），係仿雙管霰彈槍製造之玩具霰
    彈槍換裝土造金屬槍管而成之改造霰彈槍，機械性能良好，
    可擊發12 GAUGE制式霰彈，具殺傷力；管制編號0000000000
    號之捷克製制式全自動手槍（即附表編號二之手槍），係捷
    克CZ廠75型口徑9mm之制式全自動手槍，槍管內具六條右旋
    來復線，機械性能良好，可擊發同口徑制式子彈，具殺傷力
    。送鑑制式霰彈（即如附表編號三子彈），經試射一顆，認
    均係12 GAUGE制式霰彈，均具殺傷力。送鑑所稱制式9m m子
    彈59顆，其中36顆（即如附表編號四之子彈），經試射4 顆
    ，認均係口徑9mm制式子彈，均具殺傷力；另23顆（即如附
    表編號五之子彈），認均係土造子彈，具直徑約9mm金屬彈
    頭，採樣7顆試射，均可擊發，均具殺傷力」，有內政部警
    政署刑事警察局94年8月23日刑鑑字第0940122412號槍彈鑑
    定書附卷可證。並經鑑定人即實際實施鑑定之刑事警察局鑑
    識科技士陳顯明，到庭就槍枝部分證稱：「（編號一）霰彈
    槍是以性能檢驗法，檢測機械結構良好，可以用來擊發子彈
    ，並實際裝填扣案16顆中之1顆製式十二GAUGE霰彈子彈，可
    以擊發，因為霰彈是多發型的，1次射出會有4、5百顆，根
    本無法測試它的速度，有速度才可以換算動能，所以雖無實
    際測試數據，認為具有殺傷力，且霰彈槍在試射完後，功能
    完整。從該槍枝的外觀及材質，以及槍枝本身無法辨視廠別
    ，材質比較一般製式槍枝略差，可以判斷係改造，而非制式
    霰彈槍，又一般玩具槍槍管內有阻鐵，本件槍管沒有阻鐵，
    而且槍管內有完整的螺紋，所以認定槍管是改造的。（編號
    二）之捷克製製式手槍，先檢視外觀有無國別、廠記，再觀
    看材質以及來福線製造，發現國別、廠牌記號以及來福線的
    製作均精良，再查證相關文獻資料，發現與「詹氏年鑑」上
    資料相符，所以認定是捷克ＣＺ廠所製作的手槍，且經實際
    以扣案制式子彈試射結果，認具殺傷力，九０製式手槍子彈
    速度，有資料可查，因制式子彈本來就是用來殺敵、打獵之
    用，本身就有速度。鑑定報告上所記載該槍枝重量，與文獻
    （詹氏年鑑）上關於重量之記載雖有90公克的誤差，但屬可
    以容許的誤差，因為機械本身就有誤差，且槍枝上有貼貼紙
    ，這也會影響到重量（並當庭提出「詹氏年鑑」資料附卷）
    」等語；就子彈部分，證稱：「送鑑59顆子彈中，先檢視彈
    頭外觀，彈殼外觀，彈底標記情形，發現其中有23顆，因為
    彈頭、彈殼製作情形較制式子彈不好，所以認為其中有23顆
    是土造子彈，36顆因為製作精良，認為是制式子彈，因為一
    般制式彈殼是用模子做出來的，上面不會有工具痕跡，土造
    則是車造出來的，外觀上會有螺旋工具痕跡，與制式子彈的
    型別雖相近，但長度、寬度仍相互有差異。土造子彈部分，
    我們以1塊監測板測試，祇要子彈能夠打穿，動能一定就超
    過每平方公分20焦耳的動能，有殺傷力，本件是因為23顆土
    造子彈中，採樣7顆，均能穿透監測板，所以認定有殺傷力
    ，認定的標準是一定要完全穿透，如果彈頭卡在上面沒有穿
    透，也會認為無殺傷力。土造子彈有使用監測板，制式子彈
    不用監測板，只要鑑定可以擊發即構成具殺傷力子彈。」等
    語。綜上所述，被告之自白，有上開證人、鑑定人及扣案如
    附表所示槍、彈、鑑定書等證據補強，足認被告自白與事實
    相符。本案事證明確，被告犯行堪以認定。
二、核被告持有如附表編號二所示之槍，係違反槍砲彈藥刀械管
    制條例第7條第4項之未經許可，持有制式手槍罪罪；持有如
    附表編號一所示之槍，係違反同條例第8條第4項之未經許可
    ，持有可發射子彈具有殺傷力之槍枝罪；持有如附表編號三
    至五所示之子彈，係違反同條例第12條第4項之未經許可，
    持有子彈罪。被告以一持有行為，同時觸犯三罪名，為想像
    競合犯，應從一罪名較重之未經許可，持有制式手槍罪處斷
    。被告有事實欄所述之犯罪科刑及執行情形，有本院被告前
    案紀錄表在卷可稽，被告於前案執行完畢後五年內再犯本件
    有期徒刑之罪，為累犯，應依法加重其刑。至被告行為後，
    刑法雖於94年1月7日修正公布刪除，並於95年7月1日施行，
    惟被告之行為，不論依修正前之刑法第47條，或修正後之刑
    法第47條第1項之規定，均構成累犯，對被告而言並無有利
    或不利之情形，應依修正前之刑法第47條，論以累犯。
三、原審據以論罪科刑，固非無見。惟查被告持有如附表編號二
    所示之槍，係違反槍砲彈藥刀械管制條例第7條第4項之未經
    許可，持有制式手槍罪，持有如附表編號一所示之槍，係違
    反同條例第8條第4項之未經許可，持有可發射子彈具有殺傷
    力之槍枝罪；原審卻論被告持有如附表編號一所示之槍，係
    違反槍砲彈藥刀械管制條例第7條第4項之未經許可，持有制
    式手槍罪，持有如附表編號二所示之槍，論以同條例第8條
    第4項之未經許可，持有可發射子彈具有殺傷力之槍枝罪，
    適用法律顯有錯誤。再被告有下述情況（詳後述），原審量
    處被告有期徒刑8年，併科罰金新臺幣40萬元，尚屬過重，
    被告上訴指摘原審量刑過重，亦有理由。原判決既有前揭可
    議之處，自應由本院將原判決撤銷改判。爰審酌被告明知未
    經許可不得持有管制之制式手槍、改造槍枝及子彈，仍收受
    持有，其對於社會治安所潛藏之危害甚鉅，惟係受父親友人
    之託而收受，進而因託付之人死亡而持有，持有之時間尚短
    ，並未曾持該等槍、彈從事其他實害行為，於本院審理時亦
    坦承犯行，犯後態度尚佳等一切情狀，量處被告有期徒刑6
    年6 月，併科罰金新台幣20萬元。按刑法業已修正施行，依
    修正後刑法第2條第1項規定，係採從舊從輕原則。本案罰金
    罰金新台幣20萬元易服勞役之折算標準，依修正前刑法第42
    第2項、第3項之規定，應以罰金總額與6個月之日數比例折
    算之；而依修正後同條項規定，本院認本案罰金如易服勞役
    ，應以新台幣1千元折算壹日，則被告易服勞役之日數應為
    200日，超過6個月，自以修正前之規定較有利於被告，爰依
    修正前之規定諭知併科罰金如易服勞役，以罰金總額與6 個
    月之日數比例折算之標準。末查扣案如附表所示槍、彈，均
    屬槍砲彈藥刀械管制條例管制之物，為違禁物，應依刑法第
    38條第1項第1款之規定，宣告均沒收。另鑑驗經擊發使用過
    之子彈部分（詳如附表所示），已無殺傷力，非屬違禁物，
    故不予宣告沒收。至扣案黑色行李袋、咖啡色側背包及絨毛
    袋，僅係單純作為包裹扣案槍、彈所用之物，並非違禁物，
    無併為沒收諭知之必要，併此說明。
據上論斷，應依刑事訴訟法第369條第1項前段、第364條、第299
第1項前段、槍砲彈藥刀械管制條例第7條第4項、第8條第4項、
第12條第4項、刑法第2條第1項、第55條、修正前刑法第11條前
段、第47條、第42條第3項、第38條第1項第1款，判決如主文。
本案經檢察官柯麗鈴到庭執行職務
中    華    民    國    95    年    8    月    18    日
                  刑事第十三庭  審判長法  官 曾德水
                                      法  官 杜惠錦
                                      法  官 廖紋妤
得上以上正本證明與原本無異。
如不服本判決，應於收受送達後十日內向本院提出上訴書狀，其
未敘述上訴之理由者並得於提起上訴後十日內向本院補提理由書
（均須按他造當事人之人數附繕本）。
                                      書記官 王增華
中    華    民    國    95    年    8     月    21    日
附表
┌──┬──────────┬───────────┐
│編號│ 槍、彈種類         │數 量                 │
├──┼──────────┼───────────┤
│ 一 │改造雙管霰彈槍      │一支                  │
│    │（槍枝管制編號：    │                      │
│    │0000000000號）。    │                      │
├──┼──────────┼───────────┤
│ 二 │捷克製制式全自動手槍│一支                  │
│    │（槍枝管制編號：    │                      │
│    │0000000000號）。    │                      │
├──┼──────────┼───────────┤
│ 三 │制式霰彈            │十五顆（原十六顆，採樣│
│    │                    │一顆試射用罄，餘十五顆│
│    │                    │）                    │
├──┼──────────┼───────────┤
│ 四 │制式9mm子彈         │三十二顆（原三十六顆，│
│    │                    │採樣四顆試射用罄，餘三│
│    │                    │十二顆）              │
├──┼──────────┼───────────┤
│ 五 │土造子彈（直徑約9mm │十六顆（原二十三顆，採│
│    │金屬彈頭）          │樣七顆試射用罄，餘十六│
│    │                    │顆）                  │
└──┴──────────┴───────────┘
附錄：本案論罪科刑法條全文
槍砲彈藥刀械管制條例第7條第4項
未經許可，持有、寄藏或意圖販賣而陳列第一項所列槍砲、彈藥
者，處五年以上有期徒刑，併科新臺幣一千萬元以下罰金。
槍砲彈藥刀械管制條例第8條第4項
未經許可，持有、寄藏或意圖販賣而陳列第一項所列槍枝者，處
三年以上十年以下有期徒刑，併科新臺幣七百萬元以下罰金。
槍砲彈藥刀械管制條例第12條第4項：
未經許可，持有、寄藏或意圖販賣而陳列子彈者，處五年以下有
期徒刑，併科新臺幣三百萬元以下罰金。


司法院資訊處製作；財團法人民間司法改革基金會備份。
